臺灣臺中地方法院刑事判決
109年度訴字第2585號
                                     110年度訴字第475號
公  訴  人  臺灣臺中地方檢察署檢察官
被      告  林瑞福


選任辯護人  許立功律師
            洪家駿律師
            楊承頤律師
被      告  張俊偉


            林俊榕


            鄭承鈜  



            蔡柏源



            王浚豪


            陳俊晏


上列被告等因妨害秩序案件，經檢察官提起公訴（109年度少連
偵字第279號）、追加起訴（110年度少連偵緝字第3號），本院
合併審理判決如下：
    主    文
丁○○、戊○○、丙○○、壬○○、辛○○、甲○○、己○○均無罪。
    理    由
一、公訴及追加起訴意旨略以：被告丁○○、戊○○、丙○○、己○○、
    共同被告庚○○（由本院另行審結)與另3名真實姓名年籍均不
    詳之成年男子，於民國109年2月27日5時8分許，在臺中市○○
    區○○○路000號閤家歡KTV(起訴書誤載為闔家歡KTV）飲酒歡
    唱後欲離去時，與被告壬○○（原名鄭勝文）、辛○○、甲○○及
    共犯少年邵〇榕（92年生，真實姓名年籍均詳卷，所為上開
    非行，另由本院少年法庭處理）等人，在上址前互看彼此不
    順眼而發生口角糾紛，雙方均明知臺中市○○區○○○路000號閤
    家歡KTV前之人行道係公共場所，於該處打架互毆，可能波
    及他人，影響社會治安及秩序，雙方仍基於在公共場所聚集
    3人以上，施強暴脅迫之犯意聯絡，出手推擠、互毆(其等所
    涉犯傷害犯行，均未據告訴），警方獲報後前往上址並調閱
    監視器影像畫面，始查悉上情。因認被告丁○○、戊○○、丙○○
    、壬○○、辛○○、甲○○、己○○所為，均係犯刑法第150條第1項
    後段之在公共場所聚集三人以上，下手實施強暴罪嫌等語。
二、按犯罪事實應依證據認定之，無證據不得認定犯罪事實；不
    能證明被告犯罪者，應諭知無罪之判決，刑事訴訟法第154
    條第2項、第301條第1項定有明文。而認定犯罪事實所憑之
    證據，雖不以直接證據為限，間接證據亦包括在內。然無論
    直接或間接證據，其為訴訟上之證明，須於通常一般之人均
    不至於有所懷疑，而得確信其為真實之程度者，始得據之為
    有罪之認定，倘其證明尚未達到此一程度，而有合理之懷疑
    存在，致無從為有罪之確信時，即應為無罪之判決。檢察官
    就被告犯罪事實，應負舉證責任，並指出證明之方法，刑事
    訴訟法第161條第1項定有明文。因此，檢察官對於起訴之犯
    罪事實，應負提出證據及說服之實質舉證責任。倘其所提出
    之證據，不足為被告有罪之積極證明，或其指出證明之方法
    ，無從說服法院以形成被告有罪之心證，基於無罪推定之原
    則，自應為被告無罪之判決(最高法院76年台上字第4986號
    、92年台上字第128號判決意旨參照)。
三、公訴人認被告丁○○、戊○○、丙○○、壬○○、辛○○、甲○○、己○○
    涉犯上開罪嫌，無非係以被告戊○○、丙○○、壬○○、辛○○、甲○○及共同被告庚○○之供述、證人即共犯邵○榕之證述、警員
    職務報告書、監視器錄影畫面擷圖及犯罪現場圖等為其主要
    論據。
四、訊據被告丁○○、戊○○、丙○○、壬○○、辛○○、甲○○、己○○固均
    坦承於公訴及追加起訴意旨所載時、地推擠及拉扯等情不諱
    ，惟均堅決否認有何妨害秩序之犯行，被告丁○○辯稱：被告
    戊○○與壬○○因對到眼，進而產生口角衝突，伊將被告戊○○與
    對方拉開，現場只認識被告戊○○等語；被告丁○○辯護人為被
    告丁○○辯稱：被告丁○○與其他同案被告並無任何親屬關係，
    從其他被告之證詞可以顯見被告丁○○單純要排解爭執，並未
    對閤家歡KTV內工作人員、唱歌群眾或路人造成危害，被告
    丁○○並不具有妨害秩序之直接或間接故意，被告間也無聚集
    之犯意聯絡等語；被告戊○○辯稱：當天伊與被告丁○○要回家
    ，因為眼神與對方的人對到，就起口角等語，與其他被告均
    不認識等語；被告丙○○、壬○○、辛○○、甲○○、己○○均辯稱：
    否認成立妨害秩序等語，經查：
㈠、被告丁○○及戊○○，與被告壬○○、辛○○、甲○○及共犯少年邵○榕
    ，於上開時、地，因互看不順眼並發生口角衝突，進而發生
    推擠、拉扯之強暴行為，被告己○○、丙○○、同案被告庚○○見
    狀亦加入推擠、拉扯之強暴行為乙情，業據被告丁○○、戊○○
    、丙○○、壬○○、辛○○、甲○○、己○○所不否認，且所述亦互核
    相符，復與證人即共犯邵○榕、同案被告庚○○於警詢及偵查
    時之證述相符（見109年度少連偵字第279號卷第70頁、第74
    頁、第80頁、第84至85頁、第88至89頁、第92至93頁、第76
    頁、第229至230頁、第96至97頁、第229頁，本院2585號卷
    第383至391頁、第392至397頁、第398至404頁、第405至410
    頁、第411至418頁、第419至425頁），並有臺中市政府警察
    局第四分局南屯派出所109年5月12日警員職務報告、犯罪現
    場圖各1份、監視器錄影畫面擷圖42張、本院勘驗筆錄2份及
    現場監視器錄影畫面擷圖110張在卷可稽（見同偵卷65頁、
    第105頁、第107至139頁、本院2585號卷第213至220頁、第2
    91至296頁、第223至256頁、第301至319頁），是此部分事
    實，首堪認定。且案發「閤家歡KTV」前之人行道屬「公共
    場所」，則被告7人於上開時間，在公共場所實施強暴之事
    實，亦堪認定。
㈡、按109年1月15日修正施行之刑法第150條第1項之罪，其修正
    理由稱：「本條前段修正為『在公共場所或公眾得出入之場
    所』有『聚集』之行為為構成要件」，可知刑法第150條第1項
    所稱之「聚集」，顯非指3人以上共同在場之「狀態」，而
    係指3人以上前往同一地點聚集，或邀集他人在自己所在地
    點聚集之「行為」。次按刑法第150條之修正理由亦稱：「
    本罪重在安寧秩序之維持，若其聚眾施強暴脅迫之目的在犯
    他罪，固得依他罪處罰，若行為人就本罪之構成要件行為有
    所認識而仍為本罪構成要件之行為，自仍應構成本罪，予以
    處罰。」可知本罪之成立以在為構成要件行為之時，具有對
    於構成要件之認識為必要，行為人須有在公共場所或公眾得
    出入之場所聚集3人以上施強暴脅迫之行為外，於聚集時即
    須對將實施強暴脅迫有所認識，方足構成本罪。如行為人本
    非為施強暴脅迫之目的而聚集，且聚集時本無將實施強暴脅
    迫行為之認識，僅因偶然、突發原因，而引發3人以上同時
    在場施強暴脅迫行為，即與刑法第150條第1項之罪之構成要
    件不符。再按刑法第150條係規定在刑法之妨害秩序罪章，
    自立法體系觀之，本罪所保護法益自係社會安寧秩序，故刑
    法第150條第1項後段規定，在公共場所或公眾得出入之場所
    聚集3人以上施強暴脅迫，首謀及下手實施者，法定刑為6月
    以上5年以下有期徒刑，其最低法定刑為有期徒刑6月，且無
    選科其他主刑之空間，相較刑法第277條第1項規定，傷害人
    之身體或健康者，法定刑為5年以下有期徒刑、拘役或50萬
    元以下罰金，其法定刑較刑法第150條第1項後段為輕，準此
    ，刑法第150條第1項後段之適用，自不宜過寬，而應以在公
    共場所或公眾得出入之場所聚集3人以上實施強暴、脅迫行
    為，客觀上確已造成社會安寧秩序之危害，且行為人主觀上
    對此有所認識為其要件。
㈢、被告7人於109年2月27日5時8分許發生上開糾紛之經過情形，
    分據下列被告等供述及證人證述如下：
  ⑴被告丁○○於警詢、偵查及本院審理時供稱：伊當時與被告戊○○一起去閤家歡KTV，被告戊○○與壬○○對到眼就起口角，伊上
    前要將雙方隔開，對方就直接揮拳過來，伊有還手，但不認
    識現場其他人等語(見109年度少連偵字第279號卷第70頁、
    第229至230頁，本院2585號卷457頁)。
  ⑵被告戊○○於本院審理時以證人身分證述：伊當天與被告丁○○
    一起去閣家歡KTV唱歌喝酒，但沒有跟被告丙○○、己○○及同
    案被告庚○○一起唱歌，伊與被告丁○○要離開時已經有點醉了
    ，伊在門口與被告壬○○、辛○○、甲○○其中1位的眼神對到，
    就起口角互相推擠，案發當時不認識被告壬○○、辛○○、甲○○
    ，也無任何仇怨，監視器錄影畫面除了被告丁○○外，其他人
    都不認識等語(見本院2585號卷第383至384頁、第386至388
    頁、第390至391頁)。
  ⑶同案被告庚○○於警詢及偵查時供述：當時和朋友在包廂唱歌
    ，出去上廁所時以為朋友在閤家歡KTV大門口被打，就衝出
    去幫忙，之後就打起來，伊不認識被告丁○○、戊○○、己○○、
    壬○○、辛○○、甲○○、共犯邵○榕等語(見同偵卷第76頁、第23
    0頁)。
  ⑷被告丙○○於警詢之供述及本院審理時以證人身分證述：伊一
    開始在包廂唱歌，之後服務生進來包廂說外面有人在打架，
    請我們不要出去，但當時伊酒喝多了，以為是朋友在外面被
    打，出去看到一群人在打架，就過去打了被告壬○○幾下，之
    後發現都不認識雙方的人，於是就停手勸架，伊不認識案發
    現場其餘被告等語(見同偵卷第80頁，本院2585號卷第411至
    414頁、第417至418頁)。
  ⑸被告壬○○於警詢之供述及本院審理時以證人身分證述：伊、
    被告辛○○、甲○○、共犯邵○榕一起唱歌喝酒，走出閤家歡KTV
    時，聽到後方有人在講話，我們一行人回頭，對方就上前理
    論，還用手推被告甲○○，我們反問：「推什麼？」，之後就
    發生肢體衝突，伊案發前不認識被告丁○○、戊○○、丙○○、己○○及同案被告庚○○，也無任何仇怨或嫌隙等語(見同偵卷第8
    4頁，本院2585號卷第399至400頁、第404頁)。
  ⑹被告辛○○於警詢之供述及本院審理時以證人身分證述：案發
    時伊與被告甲○○、壬○○、共犯邵○榕一起去閤家歡KTV，離開
    時轉頭看其他友人有無跟上，就跟被告戊○○對到眼，對方上
    前說「看什麼」，並用手推被告甲○○，伊說「推什麼」，對
    方就打過來，伊就出腳踹倒他們其中1人等語(見同偵卷第88
    頁，本院2585號卷第405頁、第408頁)。
  ⑺被告甲○○於警詢之供述及本院審理時以證人身分證述：伊、
    被告壬○○、辛○○及共犯邵○榕要走出閤家歡KTV時，我們一行
    人回頭看自己的朋友有沒有跟上，此時對方那群人也剛好步
    出閤家歡KTV，以為我們在看他們，便上前跟我們理論，我
    們趕緊跟對方道歉，但對方不理還用手推伊，朋友看到便上
    前跟對方理論，衝突就這樣發生了，案發之前不認識被告丁○○、戊○○、丙○○、己○○及同案被告庚○○等語(見同偵卷第92
    頁，本院2585號卷第393至394頁)。
  ⑻被告己○○於偵查之供述及本院審理時以證人身分證述：當時
    是真實姓名年籍均不詳，綽號「小棋」的女性友人帶伊去KT
    V包廂唱歌，與被告丙○○不同包廂，伊出來看到被告丙○○在
    推擠，因為看過被告丙○○，過去想要將兩邊拉開，人家推伊
    ，伊就推回去等語(見110年度少連偵緝字第3號卷第39至40
    頁，本院2585號卷第419至420頁、第424至425頁)。
  ⑼證人即共犯邵○榕於警詢及偵查時證述：伊同行的友人為被告
    辛○○、壬○○、甲○○，案發時因酒醉起衝突而與他人打架等語
    (見109年度少連偵字第279號卷第96頁、第229頁)。
  ⑽綜觀被告7人、同案被告庚○○及證人邵○榕所述內容、前開勘
    驗筆錄及監視器錄影畫面擷圖，其等均在閤家歡KTV不同包
    廂內歡唱聚會，嗣被告丁○○及戊○○要離開該處時，與被告壬○○、辛○○、甲○○在閤家歡KTV門口因眼神對到，起口角爭執
    ，進而引發肢體衝突，共犯邵○榕隨即下車加入扭打，被告
    己○○抱住被告甲○○往車方向甩，嗣同案被告庚○○、被告丙○○
    亦先後加入扭打之情節，被告7人前後所述大致相符，亦與
    本院勘驗筆錄及監視器錄影畫面擷圖相一致，堪認被告7人
    於上開時間在閤家歡KTV，各係出於相約聚會之目的，並非
    為即將實施強暴脅迫之行為而聚集，且被告丁○○及戊○○，與
    被告壬○○、辛○○、甲○○原互不相識，僅係因偶然、突發之口
    角爭執，而在閤家歡KTV前人行道發生推擠、扭打之強暴行
    為，同案被告庚○○、被告丙○○、己○○亦與雙方不相識，僅見
    雙方互相扭打，即不分緣由先後加入推擠、扭打之強暴行為
    ，並非被告丁○○、戊○○、壬○○、辛○○、甲○○或共犯邵○榕主
    動或被動聚集，尚不得以被告7人在閤家歡KTV前人行道，因
    故發生本案推擠、扭打之強暴行為，逕予推論被告7人係以
    施強暴脅迫之目的而聚集，且聚集時認識即將實施強暴脅迫
    行為之妨害秩序主觀犯意。 
㈣、且依案發時監視器錄影畫面顯示，被告丁○○及戊○○，與被告
    壬○○、辛○○、甲○○係於109年2月27日5時8分12秒許發生肢體
    衝突後，共犯邵○榕於同日5時8分24秒許、同案被告庚○○於
    同日5時8分40秒許、被告丙○○於同日5時9分7秒許、被告己○○於同日5時8分22秒許，陸續加入推擠、扭打，而於同日5時
    13分45秒許肢體衝突即結束，此有本院勘驗筆錄、監視器錄
    影畫面截圖附卷可查（見本院2585號卷第213至220頁、第22
    5至256頁），則被告7人間之肢體衝突過程前後歷時約5分鐘
    餘，衝突時間甚短，且在衝突發生期間，亦可見閤家歡KTV
    員工、清潔人員、及路人等陸續通行案發現場，並未有見狀
    驚恐走避、或閃躲之動作，亦未受到波及，此有本院勘驗筆
    錄、監視器錄影畫面截圖(見本院2585號卷第217至219頁、
    第295頁、第240頁、第244頁、第253頁、第314至315頁)在
    卷可參，可徵本案被告7人在該處實施強暴行為，尚未達產
    生社會安寧秩序之危害，或使公眾因而恐懼不安之程度，自
    無從以刑法第150 條第1項後段之犯罪相繩。
五、綜上所述，本案依公訴人所提出之證據，尚不足使所指被告
    丁○○、戊○○、丙○○、壬○○、辛○○、甲○○、己○○確有妨害秩序
    之犯罪事實，達於無所懷疑而得確信為真實之程度。是本案
    既不能證明被告丁○○、戊○○、丙○○、壬○○、辛○○、甲○○、己○○犯罪，自應為無罪之諭知。
六、本案因檢察官舉證不足，而諭知被告丁○○、戊○○、丙○○、壬○○、辛○○、甲○○、己○○無罪之判決，故辯護人所另聲請調查
    證據，即函詢轄區員警當天有無到案發現場查訪之訪視紀錄
    部分，本院認尚與案情並無影響，而無調查之必要，爰不予
    調查，附此敘明。
據上論斷，應依刑事訴訟法第301條第1項前段，判決如主文。
本案經檢察官廖志祥提起公訴及追加起訴，檢察官李濂、乙○○
到庭執行職務。
中　　華　　民　　國　　110 　年　　12　　月　　15　　日
                  刑事第十五庭   審判長法 官  簡佩珺
　　　　　　　　　                     法 官  鄭咏欣
　　　　　　　　　                     法 官  張雅涵
以上正本證明與原本無異。
檢察官如不服本判決應於收受送達後20日內向本院提出上訴書狀
，並應敘述具體理由；其未敘述上訴之理由者，應於上訴期間屆
滿後20日內向本院補提理由書（均須按他造當事人之人數附繕本
）「切勿逕送上級法院」。
                                      書記官  曾惠雅
中　　華　　民　　國　　110 　年　　12　　月　　15　　日